臺灣士林地方法院民事判決
111年度訴字第743號
原      告  沈○○   
被      告  張○○   

上列當事人間請求侵權行為損害賠償事件，本院於民國111年7月
19日言詞辯論終結，判決如下：
    主  文
被告應給付原告新臺幣貳拾萬元。
原告其餘之訴駁回。
訴訟費用由被告負擔五分之一，餘由原告負擔。
本判決原告勝訴部分，得為假執行。
    事  實  及  理  由
一、原告起訴主張：
（一）兩造原為夫妻關係，育有未成年子女甲○○，經法院判決離
      婚，前因臺灣高等法院105年度家上字第218號請求子女監
      護權等事件，於民國105年10月24日達成訴訟上和解，約
      定對於甲○○權利義務之行使或負擔由被告單獨任之，但於
      學校寒暑假期間、民國雙數年之清明連假，甲○○應與原告
      同住，被告應將甲○○送至臺北松山機場（下稱松山機場）
      ，交由原告或原告父母帶回○○居住，並簽署和解筆錄在案
      （下稱系爭和解筆錄）。
（二）被告自109年暑假開始，即未依約將甲○○送至松山機場由
      原告父母帶回○○，其後110年寒假、清明連假、暑假、111
      年寒假，迄今均未依系爭和解筆錄履行上開會面交往方式
      ，嚴重違反協議，侵害原告對甲○○之親權，為此依民法第
      184條第1項前段、第195條第3項準用同條第1項規定，請
      求被告賠償精神慰撫金新臺幣（下同）100萬元。
（三）聲明：被告應給付原告100萬元。
二、被告抗辯：
（一）被告沒有不讓原告看小孩，因為小孩精神壓力很大，害怕
      回○○，這兩年都是因為疫情，小孩當時還不能打疫苗，是
      今年6月29日才施打疫苗。
（二）聲明：駁回原告之訴。　
三、得心證之理由：
（一）原告主張兩造原為夫妻關係，育有未成年子女甲○○，經法
      院判決離婚，前因臺灣高等法院105年度家上字第218號請
      求子女監護權等事件，於105年10月24日達成訴訟上和解
      ，約定對於甲○○權利義務之行使或負擔由被告單獨任之，
      但於學校寒暑假期間、民國雙數年之清明連假，甲○○應與
      原告同住，被告應將甲○○送至松山機場，交由原告或原告
      父母帶回○○居住，並簽署系爭和解筆錄在案，然被告自10
      9年暑假開始迄今，均未依雙方所約定之上開會面交往方
      式將甲○○送至松山機場由原告或其父母帶回○○等情，業據
      原告提出系爭和解筆錄、兩造間通訊軟體對話紀錄等件為
      證，並有兩造之戶籍謄本在卷可稽（見臺灣○○地方法院11
      1年度訴字第19號卷，下稱○○地院卷，第21至75頁、91至9
      2頁），且為被告所不爭執（見本院卷第29頁），應堪信
      為真實。
（二）按因故意或過失，不法侵害他人之權利者，負損害賠償責
      任；不法侵害他人之身體、健康、名譽、自由、信用、隱
      私、貞操，或不法侵害其他人格法益而情節重大者，被害
      人雖非財產上之損害，亦得請求賠償相當之金額；前項規
      定，於不法侵害他人基於父、母、子、女或配偶關係之身
      分法益而情節重大者，準用之；民法第184條第1項前段、
      第195條第1項前段、第3項分別定有明文。所謂基於父母
      關係之身分法益，係指親權，其主要內容為對未成年子女
      之保護教養、行為監督、會面交往等各項權利及義務而言
      。父母其中一方，倘若以積極侵奪或消極阻礙之方式，剝
      奪在主觀上有意願、在客觀上有能力行使親權之他方對於
      未成年子女行使親權之機會，即構成濫用親權，並妨礙他
      方行使對於未成年子女之權利，而屬不法侵害他方基於親
      子關係之身分法益。
（三）被告雖辯稱：沒有不讓原告看小孩，是因為小孩精神壓力
      很大，害怕回○○，這兩年都是因為疫情云云，然查：
　　1.依原告所提兩造間通訊軟體對話紀錄，原告於109年7月11
      日即已告知被告：「請於7/14下午三時將甲○○帶至松山機
      場讓爺爺接回」，然被告僅答稱：「請轉這月（7月份）
      小孩的生活費，還有這幾年小孩的學費學雜費請一起轉帳
      」，對原告所提接送子女之請求未置一詞；嗣於同年7月1
      4日，原告一再傳送訊息向被告表示「沒見到人」、「要
      趕飛機」、「老人家已經在機場了，妳電話不接人也不見
      」等語，被告卻未回覆，其後自同年7月16日至8月5日期
      間，原告一再以訊息催促被告將甲○○送至○○，被告均未有
      任何回應或解釋（見前揭○○地院卷第29至37頁）。
　　2.原告於110年1月10日告知被告：「寒假期間兒子回○○，請
      在1/22上午10：30帶著台北松山機場」，被告則於同年月
      16日答稱：「跟祥討論後，他寒假想要繼續上英文班的課
      程跟安親班，所以就只有2/12－2/16可以跟你們出去玩，
      你們可以的話在來談接送的地點」，原告表示：「沒辦法
      ，只能來○○，一樣1/22上午10：30到機場接人」，要求被
      告依和解筆錄之約定履行，然被告答稱：「那我也沒辦法
      」，原告表示：「說好的寒暑假都在我這裡，而您也沒有
      跟我商量過，去年暑假也是惡意的阻擋我和孩子的會面，
      平時電話都不接」，至同年1月22日，原告表示：「因為
      天候因素，原訂8:45往台北班機被取消，改12：20，請在
      下午14：30帶孩子來機場」，被告卻答稱：「因疫情關係
      寒假不去○○了」，其後於同年1月23日，原告請被告「於
      下午14：30帶孩子至松山機場」，且陸續表示已經登機、
      已經在松山機場等候、請被告帶子女前來等語，並詢問被
      告為何不接電話，被告均置之不理，未有任何回應（見前
      揭○○地院卷第51至71頁）。然依○○縣政府之網站公告，○○
      縣係於110年5月29日始公告發現全縣境內第一例COVID-19
      病患，於同年1至2月之寒假期間，○○縣尚未發現有任何CO
      VID-19案例發生（見本院卷第32至36頁）。
　　3.原告於110年6月24日告知被告：「孩子7/3開始放暑假，
      請於7/3上午10時帶至台北松山機場讓我帶回家」，被告
      則於同年月28日答稱：「因疫情關係，所以今年暑假祥祥
      就留在台灣不去○○了」（見前揭○○地院卷第71至73頁）。
    4.依前開通訊軟體對話紀錄，足知於上開期間，原告均已提
      前通知被告依系爭和解筆錄之內容履行會面交往之約定，
      但被告或僅要求原告轉帳子女之學費及生活費，而不回應
      接送子女之事，或以子女要上英文課、安親班及疫情等理
      由加以推拖，甚至在原告或原告之父到達松山機場欲接送
      未成年子女之時，對原告之電話或訊息聯繫完全不予置理
      ，被告在主觀上顯然缺乏履行和解筆錄所約定會面交往方
      式之意願，在客觀上亦未曾有嘗試履行上開約定之具體行
      為，自109年暑假開始，至本院言詞辯論終結之111年暑假
      為止，期間已長達兩年，均未依雙方所約定之前開會面交
      往方式將甲○○送至松山機場由原告或其父母帶回○○，堪認
      被告係以消極不作為之方式，妨礙原告行使對於未成年子
      女甲○○會面交往之權利，而不法侵害原告基於親子關係之
      身分法益，且屬情節重大，是被告前開所辯，尚非可採，
      原告依前揭法條規定，請求被告賠償非財產上損害，即屬
      有據。
（四）另按慰藉金之賠償須以人格權遭遇侵害，使精神上受有痛
      苦為必要，其核給之標準固與財產上損害之計算不同，然
      非不可斟酌雙方身分資力與加害程度，及其他各種情形核
      定相當之數額（最高法院51年台上字223號判決意旨參照
      ）。本院審酌兩造之學經歷、資力與經濟收入狀況，原告
      為大學畢業，自陳為製水廠公司負責人，名下有若干土地
      、汽車及投資（見本院卷第31頁、限制閱覽卷宗第10至22
      頁），被告為高職畢業，自陳目前為多元計程車駕駛，疫
      情前月收入約為5、6萬元，疫情後月收入約為2、3萬元，
      名下有汽車及若干投資（本院卷第31頁、限制閱覽卷宗第
      第24至36頁），綜合兩造身分、地位、學歷、資力、經濟
      狀況，及被告前述侵害原告親權之經過、期間、原告所受
      損害及痛苦程度等一切情狀，認原告請求被告賠償非財產
      上損害之金額，以20萬元為適當，逾此部分之數額，尚屬
      無據。
（五）綜上所述，原告依侵權行為法律關係，請求被告給付20萬
      元部分，為有理由，應予准許，逾此部分之請求，則無理
      由，應予駁回。　　
四、本件原告勝訴部分，所命被告給付之金額，未逾50萬元，依
    民事訴訟法第389 條第1 項第5 款規定，應依職權宣告假執
    行。
五、本件事證已臻明確，兩造所提其餘攻擊防禦方法及證據，經
    本院審酌後，核與本件判決結果不生影響，爰不一一論述，
    附此敘明。
六、訴訟費用負擔之依據：民事訴訟法第79條。 　　　　　　
中　　華　　民　　國　　111 　年　　8 　　月　　12　　日
                  民事第二庭法  官  邱光吾
以上正本係照原本作成。
如對本判決上訴須於判決送達後 20 日內向本院提出上訴狀。如
委任律師提起上訴者，應一併繳納上訴審裁判費。
中　　華　　民　　國　　111 　年　　8 　　月　　12　　日
                            書記官  唐千雅